臺灣屏東地方法院刑事判決
                        110年度易字第340號
公  訴  人  臺灣屏東地方檢察署檢察官
被      告  楊承泰



            鄭威琳


                    （現在法務部○○○○○○○○○○○執行中）
上列被告因竊盜案件，經檢察官提起公訴（109年度偵字第8021
號），本院判決如下：
    主  文
鄭威琳犯結夥竊盜罪，處有期徒刑壹年肆月。未扣案之犯罪所得新臺幣壹仟伍佰元沒收之，於全部或一部不能沒收或不宜執行沒收時，追徵其價額。
楊承泰犯結夥竊盜罪，處有期徒刑壹年。未扣案之犯罪所得爆竹
煙火貳拾箱、立香陸箱、鳳梨蠟燭陸箱、壽金紙陸箱均沒收之，
於全部或一部不能沒收或不宜執行沒收時，追徵其價額。
    事  實
一、楊承泰、鄭威琳與3名真實姓名、年籍均不詳之成年男子，
    共同意圖為自己不法之所有，基於竊盜之犯意聯絡，於109
    年6月13日2時37分前不久之某時許，推由楊承泰出資新臺幣
    （下同）1,500元向鄭威琳商借其父鄭世頡所有之車牌號碼0
    00-0000號自用小貨車（下稱A車），鄭威琳應允並提供A車
    供楊承泰駕駛後，由鄭威琳另駕駛車號不詳之自用小客車（
    下稱B車），該2車搭載上開3名真實姓名、年籍均不詳之成
    年男子，一同前往陳峯谷所管領、位於屏東縣○○鎮○○街00號
    之貨物倉庫（下稱本案倉庫）後，於109年6月13日2時37分
    許抵達該處，先由楊承泰以鐵絲打開該處鐵捲門開關之外盒
    蓋，按下開關將鐵捲門打開後，再由楊承泰、鄭威琳與另外
    3名年籍不詳之共犯，入内竊取堆放在該倉庫之爆竹煙火20
    箱、立香6箱、鳳梨蠟燭6箱、壽金紙6箱（下稱本案貨品）
    ，得手後將之搬至A車，旋即駕駛上開車輛離開現場，由楊
    承泰、鄭威琳將本案貨品搬運至鄭威琳位於屏東縣○○鄉○○路
    00號之住處（下稱鄭威琳住處）後，再將本案貨品運往楊承
    泰位於屏東縣○○鎮○○路○巷0○0號之居處（下稱楊承泰居處）
    ，楊承泰並交付1,500元之報酬予鄭威琳。嗣陳峯谷發現財
    物遭竊，報警處理而循線查獲上情。
二、案經陳峯谷訴由屏東縣政府警察局潮州分局報告臺灣屏東地
    方檢察署檢察官偵查起訴。
    理  由
一、按被告以外之人於審判外之陳述，雖不符刑事訴訟法第159
    條之1 至之4 等規定，惟經當事人於審判程序同意作為證據
    ，法院審酌該言詞或書面陳述作成時之情況，認為適當者，
    亦得為證據，刑事訴訟法第159 條之5 第1 項定有明文。查
    本判決以下所引用具傳聞性質之證據，檢察官及被告楊承泰
    、鄭威琳（下合稱被告2人）於本院審理時均表示同意有證
    據能力（本院卷第291頁），本院審酌上開證據資料作成時
    之情況，並無任何違法取證之不適當情形，且對於被告2人
    涉案之事實具有相當之關聯性，依刑事訴訟法第159 條之5 
    第1 項規定，認均具有證據能力。
二、事實認定
　㈠被告楊承泰部分
　　此部分事實，業據被告楊承泰於本院審理時坦承不諱（本院
    卷第290頁），核與證人即告訴人陳峯谷於警詢及本院審理
    時之證述大致相符（警卷第19-21頁；本院卷第305-311頁）
    ，並有警製職務報告、監視器錄影畫面翻拍照片、行動電話
    畫面翻拍照片、現場照片、車輛詳細資料報表、個人照片查
    詢結果等件在卷可佐（警卷第3-5、25-35、39頁），基上，
    足徵被告楊承泰所為任意性自白核與客觀事實相符，堪以採
    信。
　㈡被告鄭威琳部分
　⒈訊據被告鄭威琳固坦承有提供A車予共同被告楊承泰使用，並
    至現場搬運本案貨品，惟矢口否認有何結夥竊盜之犯行，辯
    稱：當時楊承泰有拿鑰匙去開倉庫，楊承泰說鑰匙是他在倉
    庫工作的母親給他的，我以為倉庫是楊承泰他們家的，我以
    為搬的是是楊承泰的東西云云。
　⒉經查，被告鄭威琳於109年6月13日2時37分前不久，提供A車
    予共同被告楊承泰，與共同被告楊承泰約定出借A車可取得1
    ,500元之報酬，再與共同被告楊承泰及3名真實姓名、年籍
    均不詳之成年男子，於109年6月13日2時37分，由被告鄭威
    琳駕駛B車，共同被告楊承泰駕駛A車，搭載上開3名真實姓
    名、年籍均不詳之成年男子，一同前往並抵達本案倉庫後，
    由共同被告楊承泰打開該處鐵捲門開關之外盒蓋，按下開關
    將鐵捲門打開後，再由共同被告楊承泰、被告鄭威琳與另外
    3名年籍不詳之共犯，進入本案倉庫內將本案貨品搬運至A車
    後，旋即駕駛上開車輛離開現場，被告鄭威琳與共同被告楊
    承泰並將本案貨品搬運至鄭威琳住處後，再將本案貨品運往
    楊承泰居處等事實，為被告鄭威琳所不否認（本院卷第103
    頁），核與證人即共同被告楊承泰於警詢、檢察事務官詢問
    時與本院審理時之證述、告訴人於警詢及本院審理時之證述
    大致相符（警卷第7-11、19-21頁；偵卷第41-45頁；本院卷
    第292-305頁），並有警製職務報告、監視器錄影畫面翻拍
    照片、行動電話畫面翻拍照片、現場照片、車輛詳細資料報
    表、個人照片查詢結果等件在卷可佐（警卷第3-5、23-35、
    39頁），此部分事實，首堪認定。
　⒊被告鄭威琳主觀上確有與共同被告楊承泰及其餘3名真實姓名
    、年籍均不詳之成年男子有共同意圖為自己不法所有而下手
    竊盜之犯意聯絡
　⑴證人楊承泰於警詢、檢察事務官詢問與本院審理時均一致證
    稱：我是用鐵絲打開鐵捲門鎖上的開關蓋子，我母親沒有給
    我鑰匙等語（警卷第9頁；偵卷第43頁；本院卷第293-295頁
    ）。告訴人於本院審理時證稱：我倉庫的鑰匙都在，未曾遺
    失過等語（本院卷第307頁）。堪認證人楊承泰證稱係用鐵
    絲打開本案倉庫之鐵捲門，應屬實情。惟被告鄭威琳於警詢
    及檢察事務官詢問時先供稱：我不知道楊承泰怎麼打開倉庫
    等語（警卷第15頁）；於本院準備程序時則改稱：楊承泰是
    拿鑰匙去開倉庫的門，我有看到鑰匙等語（本院卷第103頁
    ）。則被告鄭威琳顯然說詞反覆，其稱有看到鑰匙云云，與
    證人楊承泰及告訴人所述不合，其辯詞應屬虛妄。再依現場
    監視器畫面顯示，A車、B車係以前後緊鄰方式停車於本案倉
    庫外馬路，被告鄭威琳係於109年6月13日2時37分下車，共
    同被告楊承泰則於同日2時38分下車，此有現場監視器畫面
    存卷可參（警卷第25-27頁），則被告鄭威琳既早於共同被
    告楊承泰下車，其自可輕易見聞共同被告楊承泰開啟倉庫之
    過程，是被告鄭威琳顯然並無憑據可信共同被告楊承泰有開
    啟倉庫並搬運貨物之權限。
　⑵又證人楊承泰於本院審理時證稱：鄭威琳確有問這些東西是
    誰的等語（本院卷第302-303頁），顯然被告鄭威琳對於本
    案貨品之所有者已有疑慮。再觀本案客觀事實為共同被告楊
    承泰先以1,500元之報酬向被告鄭威琳商借A車，被告鄭威琳
    並與共同被告楊承泰及3名真實姓名、年籍均不詳之成年男
    子於凌晨2、3時之深夜，前往本案倉庫搬運數量非少之爆竹
    煙火20箱、立香6箱、鳳梨蠟燭6箱、壽金紙6箱，依現場監
    視器畫面更顯示被告鄭威琳係於109年6月13日2時37分下車
    ，於同日3時1分許上車，則其等於本案倉庫逗留至少24分鐘
    ，核與被告鄭威琳於檢察事務官詢問時自承有搬30分等語（
    偵卷第51頁）大致相符。參以被告鄭威琳於檢察事務官詢問
    時供稱：這麼晚去搬是因為我白天還要工作等語（偵卷第51
    頁）；於本院準備程序時供稱：一般人確實不會在半夜才出
    門等語（本院卷第103頁）；於本院審理時供稱：我那時做
    工，日薪是1,500元，我知道楊承泰的母親在金勝興金香舖
    工作，但楊承泰不是老闆的兒子，楊承泰的母親也只是員工
    等語（本院卷第317頁），審諸被告鄭威琳自陳五專肄業之
    智識程度，並曾從事土水、務農工作（本院卷第320頁），
    足見被告鄭威琳為智識生活能力均屬正常之成年男子，其既
    已經知悉共同被告楊承泰並非香鋪老闆的兒子，亦知悉共同
    被告楊承泰之母僅係香鋪員工，則其理當認知一般倉庫之正
    常出貨時間應為平日上班時間，渠等多達5人於深夜至本案
    倉庫搬運2、30分鐘之貨物，加以其僅係出借車輛並幫忙搬
    貨2、30分鐘，即可輕易獲取其一日工作所得之薪資，有極
    度不合常理之處，而依一般人之智識經驗，應可輕易認知渠
    等所為乃係竊盜行為無疑。再被告鄭威琳與共同被告楊承泰
    於搬運完所竊得貨品後，被告鄭威琳與共同被告楊承泰隨即
    將本案貨品搬運至鄭威琳住處後，再將上開貨品運往楊承泰
    居處，若本案貨品確如被告鄭威琳辯稱乃係楊承泰所有等語
    （本院卷第323頁），則共同被告楊承泰何必將本案貨品先
    置放於鄭威琳住處再轉移？是由本案貨品離開倉庫後之置放
    位置隨即為鄭威琳住處，亦可推知被告鄭威琳理應清楚知悉
    本案貨品並非共同被告楊承泰所有甚明。被告鄭威琳辯稱其
    誤認本案貨品為共同被告楊承泰所有云云（本院卷第323頁
    ），實不足採。
　⑶另觀被告鄭威琳於共同被告楊承泰下手行竊前出借A車，復與
    共同被告楊承泰及3名真實姓名、年籍均不詳之成年男子前
    往搬貨，再於搬貨完畢後，與共同被告楊承泰將本案貨品置
    放於鄭威琳住處再轉移至楊承泰居處，始終參與本案竊盜犯
    行，是依其介入程度之深，自難認被告鄭威琳對其與共同被
    告楊承泰和3名真實姓名、年籍均不詳之成年男子為共同竊
    取他人財物行為毫不知情。且證人楊承泰於警詢至本院審理
    時均一致證稱確實有交付鄭威琳1,500元等語（警卷第15頁
    ；本院卷第298-299頁），被告鄭威琳亦始終不否認有與共
    同被告楊承泰約定1,500元之報酬（警卷第15頁；偵卷第51
    頁；本院卷317頁），審諸證人楊承泰於本院審理時證稱已
    與被告鄭威琳認識達5年等語（本院卷第292、317頁），且
    於警詢至本院審理時始終堅稱被告鄭威琳不知悉其係在竊盜
    ，而欲為被告鄭威琳脫罪（詳後⒋部分），證人楊承泰顯然
    與被告鄭威琳有相當之交情，而無無端構陷被告鄭威琳之理
    ，是依被告鄭威琳參與程度與上開證人楊承泰之證詞，可認
    被告鄭威琳確有分得1,500元無訛。
　⑷依上，以被告鄭威琳理應見聞共同被告楊承泰以鐵絲開啟本
    案倉庫，並明知共同被告楊承泰非以鑰匙開啟倉庫，卻強辯
    共同被告楊承泰係以鑰匙開啟倉庫，又於深夜出借車輛，夥
    同其餘4人前往本案倉庫搬貨，並隨即將本案貨品輾轉藏放
    ，復有獲得1,500元等事實綜合推知，被告鄭威琳理顯已知
    悉本案倉庫與本案貨品非屬共同被告楊承泰所管領，否則共
    同被告楊承泰何須大費周章向其商借A車運貨，並於深夜搬
    運貨物又四處藏放，可認被告鄭威琳主觀上確有與共同被告
    楊承泰及其餘3名真實姓名、年籍均不詳之成年男子有共同
    意圖為自己不法所有而下手竊盜之犯意聯絡甚明。
　⒋證人楊承泰有利被告鄭威琳之證詞不足採信之理由
　　證人楊承泰固於警詢至本院審理時均證稱：鄭威琳不知道我
    要去偷東西，當天犯案前我喝很醉了，我只有印象跟鄭威琳
    而已，對於其他人我的記憶很模糊不清楚等語（警卷第9頁
    ；本院卷第301頁）。並於本院審理時，先稱確有給予被告
    鄭威琳1,500元，惟經被告鄭威琳詢問是否確有給1,500後，
    嗣後改稱：因為當天我有喝酒，可能我記錯了，我有說要給
    ，可能我忘記給了等語（本院卷第299頁），而為附和被告
    鄭威琳之證詞。惟證人楊承泰於檢察事務官詢問時證稱：我
    記得犯案細節是因為我當天稍早有去現場看過等語（偵卷第
    43頁）；於本院審理時證稱：我不知道誰有去，但當下是我
    指示要怎麼搬東西，我沒有喝很醉等語（本院卷第301頁）
    。並於警詢至本院審理時始終證稱：貨品都丟掉了，丟到哪
    裡我也忘了，價值我也不清楚等語（警卷第10-11頁）。且
    被告鄭威琳於檢察事務官詢問時已明確供稱：楊承泰當天沒
    有喝醉等語（偵卷第51頁）。另參證人楊承泰為A車之駕駛
    人乙節業經本院認定如前，是證人楊承泰既於下手前先至現
    場探勘，方向被告鄭威琳商借A車，又得以駕駛A車前往本案
    倉庫外，再可使用鐵絲開啟本案倉庫，並得指示其他共犯搬
    運本案貨品，顯然其犯罪計畫精密，尚無酒醉之情，況本案
    貨品價值約10幾萬元之情，業經告訴人於警詢中陳述甚明（
    警卷第20頁），審諸證人楊承泰自承日薪約2000元、2500元
    （本院卷第303頁），則10幾萬元對其應非小額，本案貨品
    體積亦非小，方須以貨車載送，其稱隨便亂放丟掉，顯與常
    情不合，是證人楊承泰上開證詞，顯然係刻意隱匿其餘共犯
    並袒護被告鄭威琳之詞。況且，證人楊承泰與被告鄭威琳更
    一致陳稱渠等在鄭威琳於109年6月28日製作警詢筆錄前，確
    實有見面討論本案等語（警卷第17頁；本院卷第103頁），
    被告鄭威琳更於本院準備程序時供稱：警詢時我以為楊承泰
    會自己承擔下來等語（本院卷第103頁），亦證證人楊承泰
    與被告鄭威琳就本案已有勾串證詞之情，是證人楊承泰前開
    有利被告鄭威琳之證詞，不足採信。
　⒌從而，被告鄭威琳主觀上已知悉本案貨品並非共同被告楊承
    泰所有，客觀上仍出借車輛，並為參與搬貨之構成要件行為
    ，其與其餘4人所為自構成結夥竊盜犯行無疑。
　㈢綜上所述，本案事證明確，被告2人本案犯行，已洵堪認定，
    自應依法論科。
三、論罪科刑
  ㈠核被告2人所為，均係犯刑法第321條第1項第4款之結夥竊盜
    罪。被告2人與3名真實姓名、年籍均不詳之成年男子就本案
    犯行，有犯意聯絡與行為分擔，為共同正犯。
  ㈡爰審酌被告2人不思以己身之力循正當途徑獲取所需，竟結夥
    3人以上竊取告訴人之財物，欠缺對告訴人財產權之尊重，
    造成告訴人財產損失，危害社會治安，所為實不足取；並審
    酌被告楊承泰犯後始終坦承犯行，並與告訴人達成和解，然
    就其餘共犯部分飾詞隱匿之犯後態度；被告鄭威琳犯後始終
    否認犯行，以不合理之情詞強辯，犯後態度非佳；復參考被
    告2人犯行之動機、過程與手段、告訴人所受之損害程度；
    兼衡被告2人之前案素行（見卷附臺灣高等法院被告前案紀
    錄表），及其等於本院審理程序時自陳之家庭、生活、經濟
    與工作狀況（本院卷第320頁）等一切情狀，就其等所犯分
    別量處如主文所示之刑。
四、沒收
　㈠按共同正犯犯罪所得之沒收、追徵，應就各人所分得之數為
    之。所謂各人「所分得」之數，係指各人「對犯罪所得有事
    實上之處分權限」而言。因此，若共同正犯各成員內部間，
    對於犯罪所得分配明確時，應依各人實際所得予以宣告沒收
    ；若共同正犯對於犯罪所得，其個人確無所得或無處分權限
    ，且與其他成員亦無事實上之共同處分權限者，自不予諭知
    沒收（最高法院110年度台上字第1355號判決意旨參照）。
    復按基於「任何人不得保有不法行為之獲利」原則，對於因
    犯罪造成之財產利益不法流動，應藉由「沒收犯罪利得」法
    制，透過類似不當得利之衡平措施，使之回歸犯罪發生前的
    合法財產秩序狀態，從而若被害人因犯罪受害所形成之民事
    請求權實際上已獲全額滿足，行為人亦不再享有因犯罪取得
    之財產利益，則犯罪利得沒收之規範目的已經實現，自無庸
    宣告犯罪利得沒收、追徵。惟若被害人就全部受害數額與行
    為人成立調（和）解，然實際上僅部分受償者，其能否確實
    履行償付完畢既未確定，縱被害人日後可循民事強制執行程
    序保障權益，因刑事訴訟事實審判決前，尚未實際全數受償
    ，該犯罪前之合法財產秩序狀態顯未因調（和）解完全回復
    ，行為人犯罪利得復未全數澈底剝奪，則法院對於扣除已實
    際給付部分外之其餘犯罪所得，仍應諭知沒收、追徵，由被
    害人另依刑事訴訟法第473條第1項規定聲請發還，方為衡平
    。至若行為人嗣後如依和解條件繼續履行，則於其實際償還
    金額之同一範圍內，既因該財產利益獲得回復，而與已實際
    發還無異，自無庸再執行該部分犯罪所得之沒收（最高法院
    108年度台上字第672號判決意旨參照）。
　㈡查本案貨品最終既係藏放於楊承泰居處，被告楊承泰亦自承
    其最後將本案貨品亂丟，忘記丟到哪裡等語如前，可認本案
    貨品最終係由被告楊承泰所得，自屬被告楊承泰本案犯行之
    犯罪所得，且被告楊承泰尚未履行其與告訴人間之和解條件
    ，此與刑法第38條之1 第5 項所定犯罪所得已實際合法發還
    被害人之要件不符，亦難認有刑法第38條之2 第2 項所定沒
    收有過苛之虞之情形。是為避免被告楊承泰因犯罪而坐享犯
    罪所得，顯失公平正義，自應依同法第38條之1 第1 項前段
    、第3項規定，於被告楊承泰所犯罪刑項下，宣告沒收本案
    貨品，並於全部或一部不能沒收或不宜執行沒收時，追徵其
    價額。另被告鄭威琳所分得之1,500元報酬，為其本案犯行
    之犯罪所得，爰依刑法第38條之1第1項、第3項規定，於被
    告鄭威琳所犯罪刑項下，宣告沒收之，並於全部或一部不能
    沒收或不宜執行沒收時，追徵其價額。
　㈢至被告楊承泰嗣如依和解條件繼續履行，則於其實際償還金
    額之同一範圍內，與已實際發還告訴人無異，檢察官日後就
    被告楊承泰之犯罪所得諭知沒收及追徵部分指揮執行時，自
    應將該業已賠償部分扣除之，不能重複執行，對被告楊承泰
    之權益並無影響。另就扣除已實際給付部分外之其餘犯罪所
    得，告訴人亦得依刑事訴訟法第473條第1項規定聲請發還，
    併此敘明。
據上論斷，應依刑事訴訟法第299條第1項前段，判決如主文。
本案經檢察官陳怡利提起公訴，檢察官楊婉莉到庭執行職務。
中　　華　　民　　國　　111 　年　　3 　　月　　2 　　日
                  刑事第五庭  審判長  法  官  林鈴淑
                                      法  官  程耀樑
                                      法  官  江永楨
以上正本證明與原本無異。
如不服本判決應於收受判決後20日內向本院提出上訴書狀，並應敘述具體理由；其未敘述上訴理由者，應於上訴期間屆滿後20日內向本院補提理由書（均須按他造當事人之人數附繕本）「切勿逕送上級法院」。　　　　　　　　　　　　　　　　　　　
中 　華　　民　　國　 111 　年　　3 　　月　 2 　日　   
                                     書記官  洪韻雯　
附錄本案論罪科刑法條：
刑法第321 條第1 項
犯前條第1 項、第2 項之罪而有下列情形之一者，處6 月以上5
年以下有期徒刑，得併科50萬元以下罰金：
一、侵入住宅或有人居住之建築物、船艦或隱匿其內而犯之。
二、毀越門窗、牆垣或其他安全設備而犯之。
三、攜帶兇器而犯之。
四、結夥三人以上而犯之。
五、乘火災、水災或其他災害之際而犯之。
六、在車站、港埠、航空站或其他供水、陸、空公眾運輸之舟、
    車、航空機內而犯之。
得上訴